【裁判字號】    95,交聲,474
【裁判日期】    950830
【裁判案由】    聲明異議
【裁判全文】
臺灣臺南地方法院交通事件裁定         95年度交聲字第474號
移送機關    交通部公路總局嘉義區監理所新營監理站
受處分人
即異議人    甲○○
上列受處分人因違反道路交通管理處罰條例案件，對於交通部公
路總局嘉義區監理所新營監理站民國95年3月22日所為之裁決處
分（處分案號：新監裁違字第裁73-M00000000號），聲明異議，
本院裁定如下：
    主  文
原處分關於罰鍰新臺幣肆萬玖仟伍佰元部分撤銷。
其餘異議駁回。
    理  由
一、本件聲明異議意旨略以：受處分人即異議人甲○○被警舉發
    於民國95年3月7日1時9分許，駕駛牌照號碼5878-JY號自小
    客車，「酒後駕車，經酒測器測定值為1.03mg/dl，超過
    0.25mg/dl標準」，經新營監理站以上開裁決書，依道路交
    通管理處罰條例第35條第1項第1款規定，裁處異議人罰鍰新
    臺幣4萬9千5百元，並吊扣駕駛職照12個月在案，惟行政罰
    法於95年2月5日施行，並明定「一事不二罰」，根據行政罰
    法第26條「一行為同時觸犯刑事法律及違反行政法上義務規
    定者，依刑事法律處罰」之規定，請求撤銷原處分並為免罰
    之裁定，為此聲明異議。
二、按汽車駕駛人，駕駛汽車經測試檢定酒精濃度超過規定標準
    者，處新臺幣1萬5千元以上6萬元以下罰鍰，並當場移置保
    管該汽車及吊扣其駕駛執照1年；因而肇事致人受傷者，並
    吊扣其駕駛執照2年；致人重傷或死亡者，吊銷其駕駛執照
    ，並不得再考領，94年12月28日修正，95年7月1日施行前之
    舊道路交通管理處罰條第35條第1項第1款定有明文。次按汽
    車駕駛人飲用酒類後其吐氣所含酒精濃度超過每公升0.25毫
    克（mg/dl）者，不得駕車，道路交通安全規則第114條第2
    款定有明文。又服用毒品、麻醉藥品、酒類或其他相類之物
    ，不能安全駕駛動力交通工具而駕駛者，處1年以下有期徒
    刑、拘役或3萬元以下罰金，刑法第185條之3亦定有明文。
三、經查：
(1)、本件受處分人即異議人甲○○被警舉發於民國95年3月7日1
    時9分許，駕駛牌照號碼5878-JY號自小客車，「酒後駕車，
    經酒測器測定值為1.03mg/dl，超過0.25mg/dl標準」之事實
    ，有臺南縣警察局95年3月7日南縣警交字第M00000000號舉
    發違反道路交通管理事件通知單附卷可稽。
(2)、按行政罰法於94年2月5日公布，於95年2月5日施行，該法第
    26條第1項規定：「一行為同時觸犯刑事法律及違反行政法
    上義務規定者，依刑事法律處罰之。但其行為應處以其他種
    類行政罰或得沒入之物而未經法院宣告沒收者，亦得裁處之
    。」；第2項規定：「前項行為如經不起訴處分或為無罪、
    免訴、不受理、不付審理之裁判確定者，得依違反行政法上
    義務規定裁處之。」，是一行為同時觸犯刑事法律及違反行
    政法上義務規定者，原則上應依刑事法律處以刑事罪刑，行
    政機關不得再處以行政罰，但其行為應處以其他種類行政罰
    或得沒入之物而未經法院宣告沒收者，行政機關亦得裁處之
    。
(3)、查異議人甲○○因上開酒醉駕車經臺灣臺南地方法院檢察署
    檢察官於95年3月28日以95年度偵字第5066號緩起訴處分書
    為緩起訴處分，其處分理由為：「一、甲○○於民國95年3
    月6日晚上，在臺南縣新營市某餐廳飲酒後，已不能安全駕
    駛動力交通工具，仍駕駛車牌號碼5878-JY號自小客車，於
    翌日（7日）1時7分許，行經臺南縣新營市○○路120號前，
    因行車不穩為警攔查，測得甲○○吐氣所含酒精成份高達每
    公升1.03毫克。案經臺南縣警察局麻豆分局報告偵辦。二、
    上揭犯罪事實，業據被告甲○○於本署偵查中坦承不諱，復
    有臺南縣警察局舉發違反道路交通管理事件通知單、測試觀
    察紀錄表、酒精測定紀錄表各1紙附卷可稽，足認其自白與
    事實相符。依法務部88年5月18日法檢字第001669號函示，
    認刑法第185條之3係抽象危險犯，參考德國、美國之認定標
    準，對於酒精濃度呼氣已達每公升0.55毫克或血液濃度達
    0.1％以上，肇事率為一般正常人之10倍，認為已達不能安
    全駕駛之標準。本件被告於檢測時吐氣所含酒精成份已經逾
    前開標準，被告涉有公共危險之犯嫌堪予認定。三、核被告
    所為，係犯刑法第185條之3之公共危險罪嫌，係法定本刑為
    死刑、無期徒刑或最輕本刑3年以上有期徒刑以外之罪，姑
    念被告並無前科，有本署刑案資料查註紀錄表可按，其僅因
    一時失慮致罹刑章，且犯罪後坦承犯行，態度良好，爰參酌
    刑法第57條所列事項及公共利益之維護，認以緩起訴處分為
    適當。四、緩起訴期間1年，被告並應於本緩起訴處分確定
    之日起一個月內，向公益團體臺南市觀護志工協進會（戶名
    ：建華銀行臺南分行；帳號：0000000000000-0）支付新臺
    幣3萬元。五、依刑事訴訟法第253條之1第1項、第253條之
     2第1項第4款為緩起訴之處分。」，並於95年5月5日確定，
    有上開緩起訴處分書及臺灣高等法院被告前案紀錄表各1份
    附卷可稽。又緩起訴期間內有特定事由時，檢察官仍得撤銷
    緩起訴之處分，刑事訴訟法第253條之3定有明文。上開甲○
    ○之緩起訴期間為1年，即自95年5月5日起算至96年5月4日
    期滿，於此2年期間，如其刑事訴訟法第253條之3所規定之
    事由，仍將被撤銷緩起訴之處分而被起訴，是在上開期間內
    ，其刑事責任並未確定。
(4)、又緩起訴處分並非行政罰法第2項所規定之「起訴處分或無
    罪、免訴、不受理、不付審理之裁判」，行政機關自不得因
    異議人已被緩起訴處分即依違反行政法上義務規定裁處行政
    罰之罰鍰。
(5)、由於刑罰與行政罰同屬對於不法行為之制裁，而刑罰之懲罰
    作用較強，故依刑事法律處罰即足資警惕時，實無一事二罰
    再處罰鍰之必要，故行政罰法第26條第1項前段規定：「一
    行為同時觸犯刑事法律及違反行政法上義務規定者，依刑事
    法律處罰之。」。異議人甲○○上開酒醉駕車經臺南縣警察
    局麻豆分局移送臺灣臺南地方法院檢察署追究刑責，嗣雖經
    檢察官為上開緩起訴處分，惟其刑事責任尚未確定，已如前
    述，在上開緩起訴期間期滿之前仍面臨被撤銷緩起訴處分而
    被起訴之可能，其刑事責任效力未定，行政機關自應待其刑
    事責任效力確定後再為正確之處分。上開交通違規，新營監
    理站未待異議人刑事責任確定即以上開裁決書，依94年12月
    28日修正，95年7月1日施行前之舊道路交通管理處罰條例第
    35條第1項第1款規定，裁處異議人罰鍰新台幣4萬9千5百元
    ，尚有未洽，應予撤銷。
(6)、又罰鍰以外之沒入或其他種類行政罰，因具維護公共秩序之
    作用，行政機關仍得裁處，故行政罰法第26條第1項但書規
    定：「但其行為應處以其他種類行政罰或得沒入之物而未經
    法院宣告沒收者，亦得裁處之。」。是新營監理站依94年12
    月28日修正，95年7月1日施行前之舊道路交通管理處罰條例
    第35條第1項第1款規定，裁處吊扣異議人駕駛職照12個月，
    並無違誤，異議人請求撤銷此部分之處分並為免罰之裁定，
    自不足採。
四、綜上所述，原處分裁處異議人罰鍰新台幣4萬9千5百元部分
    ，於法不合，應由本院裁定將該部分之處分撤銷，以資適法
    。另異議人請求撤銷吊扣其駕駛職照之處分，該部分之異議
    為無理由，應予駁回。
五、據上論斷，應依道路交通案件處理辦法第19條、第20條前段
    ，裁定如主文。
中    華    民    國    95    年    8    月    30     日
                   交通法庭   法  官  林勝利
以上正本證明與原本無異。
如不服本裁定應於送達後5日內向本院提出抗告狀。
                              書記官  陳金堂
中    華    民    國    95    年    8    月    30     日


司法院資訊處製作；財團法人民間司法改革基金會備份。
